臺灣雲林地方法院刑事判決
110年度訴字第562號
公  訴  人  臺灣雲林地方檢察署檢察官 
被      告  李語棠




上列被告因詐欺案件，經檢察官提起公訴（110年度偵字第6387
號），被告於準備程序就被訴事實為有罪之陳述，經本院合議庭
裁定由受命法官獨任行簡式審判程序，判決如下：
    主  文
丁○○犯三人以上共同詐欺取財罪，處有期徒刑壹年貳月；又犯三
人以上共同詐欺取財罪，處有期徒刑壹年參月。應執行有期徒刑
壹年陸月。
未扣案之犯罪所得新臺幣伍仟元沒收，於全部或一部不能沒收或
不宜執行沒收時，追徵其價額。
    事  實
一、丁○○（微信綽號「美幹騎」）於民國110年3月14日起，加入
    真實姓名年籍不詳、微信綽號「老王」、「首尔」、「小宝
    」、「泓」、「維士比」等成年人所屬詐欺集團（下稱本案
    詐欺集團，其成員無證據證明有未滿18歲之人），擔任依集
    團成員指示進行收取詐欺贓款之工作，丁○○、「老王」、「
    首尔」、「小宝」及本案詐欺集團不詳成員，共同意圖為自
    己不法之所有，基於三人以上詐欺取財及一般洗錢之犯意聯
    絡，分別為下列行為：
　㈠本案詐欺集團不詳成員於110年3月15日上午11時許，以電話
    聯絡甲○○，冒充甲○○的女兒李岹恩要求匯款，致甲○○陷於錯
    誤，而於110年3月15日12時8分許，前往合作金庫銀行匯款
    新臺幣(下同)28萬元至詹佩蓁（業經檢察官為不起訴處分）
    之臺灣銀行帳號000-000000000000號帳戶，嗣詹佩蓁依本案
    詐欺集團指示前往臺灣銀行斗六分行，於同日12時23分許臨
    櫃自該帳戶領取28萬元，由丁○○於同日12時30分許，前往址
    設斗六市○○路00000號1樓之麥當勞斗六民生店，向詹佩蓁收
    取該28萬元之款項。
　㈡本案詐欺集團不詳成員於110年3月13日至15日期間，以電話
    聯絡丙○○，佯稱需協助操作以取消扣款，致丙○○陷於錯誤，
    而於110年3月15日12時49分許轉帳52萬0,156元至詹佩蓁（
    業經檢察官為不起訴處分）之中國信託帳號000-0000000000
    00號帳戶（下稱中國信託帳戶），嗣詹佩蓁依本案詐欺集團
    指示先透過自動櫃員機自中國信託帳戶領取12萬元，再前往
    中國信託斗六分行臨櫃自該帳戶領取40萬元，由丁○○於同日
    14時許，前往址設斗六市○○路00號之摩斯漢堡斗六店，向詹
    佩蓁收取該52萬元之款項。
　㈢丁○○取得上開㈠、㈡詐騙款項後，轉交本案詐欺集團不詳成員
    上繳本案詐欺集團之上手，而以此迂迴、層轉之方式，掩飾
    詐欺犯罪所得之本質及去向，丁○○並獲得5,000元之犯罪所
    得。嗣甲○○、丙○○發覺受騙後報警處理，經警循線查獲上情
    。
二、案經甲○○、丙○○訴由新竹縣政府警察局報告臺灣雲林地方檢
    察署檢察官偵查起訴。
    理  由
一、程序方面：
    本案被告丁○○所犯之罪，非死刑、無期徒刑、最輕本刑為3
    年以上有期徒刑之罪，或高等法院管轄第一審之案件，被告
    於準備程序中，就前揭被訴事實為有罪之陳述，經告以簡式
    審判程序之旨，並聽取被告與公訴人之意見後，本院爰依刑
    事訴訟法第273條之1第1項規定，裁定本案行簡式審判程序
    。
二、證據名稱：
  ㈠證人詹佩蓁於警詢及偵訊之供述（偵卷第7至17、19至29、19
    5至197、199頁）
  ㈡告訴人甲○○於警詢之指述（偵卷第147至153頁）
  ㈢告訴人丙○○於警詢之指述（偵卷第107至111頁）
  ㈣委託代付業務合約書（偵卷第13、17頁）
  ㈤經證人詹佩蓁簽名之免用統一發票收據影本2張（偵卷第31頁
    ）
  ㈥證人詹佩蓁臺灣銀行帳戶存摺封面及內頁交易明細影本（偵
    卷第33至35頁）
  ㈦證人詹佩蓁之中國信託帳戶交易明細截圖3張（偵卷第37頁）
  ㈧證人詹佩蓁與詐欺集團成員間透過通訊軟體LINE對話截圖（
    偵卷第41至57頁）
  ㈨內政部警政署反詐騙諮詢專線紀錄表（偵卷第59至61、113、
    159頁）、受理詐騙帳戶通報警示簡便格式表（偵卷第131、
    161頁）、金融機構聯防機制通報單（偵卷第133頁）、受（
    處）理案件證明單（偵卷第143、157頁）、受理各類案件紀
    錄表（偵卷第155頁）
  ㈩告訴人甲○○之匯款資料（偵卷第169頁）
  告訴人丙○○之通聯照片影本（偵卷第135至139頁）
  臺灣銀行斗六分行111年3月18日斗六營字第11100011961號函
    及所附資料（本院卷第145至150頁）
  中國信託商業銀行股份有限公司111年3月18日中信銀字第111
    224839080925號函暨所附資料（本院卷第151至163頁）
  被告丁○○之供述（偵卷第69至71、73至103、217至218頁，本
    院卷第119至123、271、292頁）
三、論罪科刑：
　㈠核被告所為，均係犯刑法第339條之4第1項第2款之三人以上
    共同詐欺取財罪及洗錢防制法第14條第1項之一般洗錢罪。
　㈡被告就其所為上開犯行，與本案詐欺集團成員間，具有犯意
    聯絡及行為分擔，均應論以共同正犯。
　㈢被告於事實一㈠、㈡部分，各次所犯刑法第339條之4第1項第2
    款三人以上共同詐欺取財罪、洗錢防制法第14條第1項之一
    般洗錢罪間，有實行行為局部同一之情形，均為想像競合犯
    ，應依刑法第55條想像競合犯之規定，從一重論以三人以上
    共同詐欺取財罪處斷。　
　㈣被告就其所犯事實一㈠、㈡所示2次犯行，均係侵害個人財產法
    益之犯罪，被害人不同，且犯意各別，行為互殊，應予分論
    併罰。
  ㈤爰審酌詐欺集團以各種名目實施詐欺，常使善良之民眾畢生
    積蓄付諸一空，且求償無門，造成高度民怨與社會不安，被
    告不思循正當途徑獲取所需，竟貪圖不法報酬，於犯罪組織
    內擔任收取詐欺贓款之工作，本案分別收取被害款項28萬元
    、52萬元層轉上繳，使其他上層詐欺集團成員得以隱匿真實
    身分，免於遭查獲之風險，助長詐欺集團惡行，所為非常不
    該，應予非難，且被告有詐欺之前科，有臺灣高等法院被告
    前案紀錄表在卷可參，考量被告犯後雖均已坦承犯行（其所
    涉一般洗錢罪部分，固因想像競合犯之關係而無從依洗錢防
    制法第16條第2項予以減刑，本院於量刑時併予斟酌此部分
    對被告有利之量刑因子），告訴人受騙後之損失非輕，被告
    至今並未賠償告訴人2人分文，以及告訴人甲○○表示：我年
    紀大，身體病痛，錢被騙光，造成生活困難，希望重判等語
    之意見，斟酌被告擔任較為下層之收款工作，主要為聽命行
    事之人，所獲利益為5,000元，兼衡被告自述：為國中畢業
    ，未婚、無子女，入監前受雇從事汽車零件製造機台維修，
    收入約3萬6,000元，入監前與祖父母同住等一切情狀，分別
    就犯罪事實一、㈠部分，量處有期徒刑壹年貳月；就犯罪事
    實一、㈡部分，量處有期徒刑壹年參月，並定其應執行刑如
    主文所示。
四、沒收：
　㈠查被告就本案之犯罪所得共約為5,000元至6,000元，業據其
    於本院審理中供述在卷（本院卷第271頁），卷內無其他證
    據足以證明被告尚有獲得超過其供述之其他所得，則依事證
    有疑利於被告之原則，茲以5,000元為其犯罪所得，犯罪所
    得未扣案，亦未實際發還予告訴人，應依刑法第38條之1第1
    項前段、第3項之規定宣告沒收，並於全部或一部不能沒收
    或不宜執行沒收時，追徵其價額。
　㈡洗錢防制法第18條第1項前段規定「犯第14條之罪，其所移轉
    、變更、掩飾、隱匿、收受、取得、持有、使用之財物或財
    產上利益，沒收之」，其無「不問屬於犯罪行為人與否」之
    要件（絕對義務沒收），實務上一向認為倘法條並未規定「
    不問屬於犯罪行為人與否均沒收」時，自仍以屬於被告所有
    者為限，始應予沒收，故認以屬於（指實際管領）犯罪行為
    人者為限，始應（相對義務）沒收。被告依指示所收取之詐
    騙贓款，被告除取得前述報酬5,000元外，被告稱其餘均已
    轉交本案詐欺集團其他成員，而不在其實際支配持有當中，
    是被告就本案犯罪所收受、持有之財物既不具所有權及事實
    上管領權，依上說明，自無從依洗錢防制法第18條第1項前
    段規定，對其宣告沒收該等經轉交之詐欺不法所得。 
據上論斷，應依刑事訴訟法第273條之1第1項、第299條第1項前
段，洗錢防制法第14條第1項，刑法第11條前段、第28條、第339
條之4第1項第2款、第55條、第51條第5款、第38條之1第1項前段
、第3項，刑法施行法第1條之1第1項，判決如主文。
本案經檢察官乙○○提起公訴，檢察官顏鸝靚到庭執行職務。
中　　華　　民　　國　　111 　年　　7 　　月　 12 　　日
                  刑事第五庭  法  官  張恂嘉
以上正本證明與原本無異。
如不服本判決應於收受判決後 20 日內向本院提出上訴書狀，並
應敘述具體理由；其未敘述上訴理由者，應於上訴期間屆滿後
20 日內向本院補提理由書（均須按他造當事人之人數附繕本）
。「切勿逕送上級法院」。
　  　　　　　　　　　　　   書記官　張宏清
中　　華　　民　　國　　111 　年　　7 　　月　　12　　日
附錄本案論罪科刑法條：
洗錢防制法第14條
有第二條各款所列洗錢行為者，處七年以下有期徒刑，併科新臺
幣五百萬元以下罰金。
前項之未遂犯罰之。
前二項情形，不得科以超過其特定犯罪所定最重本刑之刑。
中華民國刑法第339條之4
犯第三百三十九條詐欺罪而有下列情形之一者，處一年以上七年
以下有期徒刑，得併科一百萬元以下罰金：
一、冒用政府機關或公務員名義犯之。
二、三人以上共同犯之。
三、以廣播電視、電子通訊、網際網路或其他媒體等傳播工具，
    對公眾散布而犯之。
前項之未遂犯罰之。